【裁判字號】    95,財管,8
【裁判日期】    950619
【裁判案由】    指定遺產管理人
【裁判全文】
臺灣宜蘭地方法院民事裁定               95年度財管字第8號
聲  請  人  第一商業銀行股份有限公司
法定代理人  丙○○
非訟代理人  丁○○
上列聲請人聲請選任遺產管理人事件，本院裁定如下：
    主      文
選任甲○○（女，民國○○年○月○日生，身分證統一編號：Ｚ00000
0000號，住宜蘭縣羅東鎮○○路59號7樓之1）為被繼承人乙○○
（女，民國○○年○月○○日生，身分證統一編號：Ｚ000000000號，
生前最後住所：宜蘭縣羅東鎮○○路47之4號4樓）之遺產管理人
。
程序費用由被繼承人乙○○之遺產負擔。
    理      由
一、按繼承開始時，繼承人有無不明，而無親屬會議或親屬會議
    未於一個月內選定遺產管理人者，利害關係人得聲請法院選
    任遺產管理人；又先順序繼承人均拋棄其繼承權時，由次順
    序之繼承人繼承，其次順序繼承人有無不明或第四順序之繼
    承人均拋棄其繼承權者，準用關於無人承認繼承之規定，民
    法第1178條第2項、第1176條第6項分別定有明文。由是可知
    ，繼承人均拋棄其繼承權者，利害關係人得聲請法院選任遺
    產管理人。
二、本件聲請意旨略以：被繼承人乙○○生前向聲請人借款新臺
    幣（下同）1,500,000元，現尚欠本金1,197,367元；因被繼
    承人於民國91年11月17日死亡，其繼承人包括直系血親卑親
    屬張家彰、陳俊宏、兄弟姊妹林錫雄、王林阿茶、甲○○均
    拋棄繼承，且經本院准予備查在案；聲請人為被繼承人之債
    權人，自屬利害關係人，為實現債權，爰聲請選任被繼承人
    甲○○之遺產管理人等語。
三、上開事實，有戶籍謄本10件、乙○○之繼承系統表、借據及
    放款戶授信明細查詢單各1件在卷可佐，並經本院依職權調
    閱92年度繼字第16、18、76號拋棄繼承事件卷宗查核屬實，
    聲請人之主張，應堪信為真實。故本件繼承開始時，既有繼
    承人出面拋棄繼承，且法定繼承人均拋棄繼承權，其情形應
    與民法第1176條第6項「第四順序之繼承人均拋棄其繼承權
    者」之構成要件相當，應準用無人承認繼承之規定，法院自
    有依利害關係人之聲請選任被繼承人之遺產管理人之必要。
四、本件聲請人對被繼承人有借款債權，自屬利害關係人無疑，
    故聲請人聲請法院選任遺產管理人合於首開法條規定，應予
    准許。經查，聲請人聲請指定之遺產管理人甲○○為被繼承
    人乙○○之姊，此業據甲○○本人到庭陳明在卷，並有上開
    戶籍謄本10件附卷可稽，其既有意願擔任乙○○之遺產管理
    人，而本院審酌遺產管理人有其「法定」之權限與義務，並
    考量聲請人實現債權之實際需求，認由甲○○擔任乙○○之
    遺產管理人尚屬合適，爰准聲請人所請，選任甲○○為乙○
    ○之遺產管理人。
五、依非訟事件法第21條第2項、民事訴訟法第78條，裁定如主
    文。
中    華    民    國    95    年    6     月    19    日
                      臺灣宜蘭地方法院家事法庭
                          法      官    周健忠
以上正本與原本無異。
如不服本裁定，應於裁定送達後10日內向本院提出抗告狀（應附
繕本）。
中    華    民    國    95    年    6     月    22    日
                          書  記  官    吳慧芳


司法院資訊處製作；財團法人民間司法改革基金會備份。
